臺灣板橋地方法院交通事件裁定　　　　95年度交聲字第1545號
原處分機關　交通部公路總局臺北區監理所
異　議　人
即受處分人　乙○○
上列受處分人因違反道路交通管理處罰條例案件，對於交通部公
路總局臺北區監理所所為之裁決處分（原處分案號：北監自裁字
第裁40-C00000000號），聲明異議，本院裁定如下：
    主  文
原處分撤銷。
乙○○不罰。
    理  由
一、原處分意旨略以：異議人即受處分人乙○○於民國95年4 月
    25日中午12時55分許，駕駛車牌號碼1339-ES 號自用小客車
    ，在臺北縣板橋市○○路○ 段8 號前，因與甲○○所駕駛之
    ET-7746 號自用小貨車發生車禍事故，經臺北縣政府警察局
    海山分局警員到場處理，並由臺北縣政府警察局交通事故審
    核小組舉發後，原處分機關認有「迴車前未注意來往車輛擅
    自迴轉」之違規，依道路交通管理處罰條例第49條第5 款規
    定，裁處異議人罰鍰新臺幣（下同）600 元，並依同條例第
    63條第1 項記違規點數1 點。
二、異議意旨則以：異議人乙○○於上開時、地早已由臺北縣板
    橋市○○路○ 段1 巷分岔路口完成迴車並準備停車，且三分
    之一車身已在慢車道上而被右側急駛車追撞，本件車禍應係
    甲○○未注意車前狀況方撞擊異議人所駕駛之自用小客車等
    語。
三、按汽車駕駛人迴車時，未依規定暫停，顯示左轉燈光，或不
    注意來、往車輛、行人，仍擅自迴轉，處600 元以上1,800
    元以下罰鍰；汽車駕駛人，有違反道路交通管理處罰條例第
    49條情形者，除處罰鍰外，並記違規點數1 點，道路交通管
    理處罰條例第49條第5 款、第63條第1 項第1 款固分別有明
    文，惟法院受理交通事件，準用刑事訴訟法之規定，同條例
    第89條前段亦有規定，是刑事訴訟法第154 條第2 項「犯罪
    事實應依證據證明之，無證據不得認定犯罪事實」之規定，
    及最高法院40年臺上第86號判例所示「事實之認定，應憑證
    據，如未能發現相當證據，或證據不足以證明，自不能以推
    測或擬制之方法，以為裁判之基礎。」之意旨，於法院審理
    違反道路交通管理處罰條例案件時，復同應予以適用。
四、查異議人乙○○並不爭執於前開時、地，駕駛自用小客車與
    甲○○所駕駛之自用小貨車發生碰撞之情，且有臺北縣政府
    警察局海山分局95年10月22日北縣警海刑字第0950034680號
    函附之現場圖、道路交通事故調查報告表（一）、（二）及
    照片6 張在卷可憑，堪以認定為真實。另異議人於本院訊問
    時，已陳明：我等到前面的路口紅燈以後，才慢慢轉過去，
    當時我有確認沒有車子之後，才轉過去要停我家前面等語，
    核與其警詢時所述內容一致，且依前開照片所示，異議人所
    駕駛之自用小客車係右後門靠近右前門處，遭甲○○所駕駛
    自用小貨車之左前車頭撞擊，可見異議人當時已將近完成迴
    轉動作，其駕駛座正面係朝長江路3 段路邊至往華江橋之方
    向，無法再留意後方來車情形，而證人甲○○於本院訊問時
    ，亦證稱：當時有事先看到乙○○所開的車子準備迴轉，他
    是停在旁邊，我是直行車，我車速大約差不多二、三十公里
    左右等語在卷，則若證人甲○○行車時確有持續注意車前狀
    況，依其車速當有充分閃避或煞車之反應能力，而不致發生
    本件車禍為是。就此證人甲○○於本院訊問時時，雖另指稱
    ：我是快到的時候，乙○○才瞬間迴轉的，他大約距離我差
    不多二、三公尺左右開始迴轉，不到壹台車的距離，那時候
    前後沒有其他車輛云云，惟查，若異議人確有瞬間迴轉搶快
    爭先之意圖，何須如證人先前所述事先停等在旁邊準備迴轉
    ？又若異議人僅距離證人二、三公尺處時始開始迴轉，撞擊
    處為何係在該車之右後門？再依上開照片所示，證人開車撞
    擊異議人所駕駛之自用小客車後，自用小貨車車身係呈稍微
    向左傾斜之方向停放，若異議人行車動態係瞬間迴轉，則依
    常理證人應係直接煞車停止或向右閃避，以免造成更大之損
    害為是，凡此均足見證人於事發當時並未注意前方狀態，即
    直接撞擊異議人之情，另證人甲○○復自承本件車禍民事賠
    償事宜尚未處理完畢，故是否為減免承擔肇事賠償責任之不
    利益，證人甲○○始為避重就輕之語，亦不無疑問。綜上，
    本件車禍之肇因應係證人甲○○未充分注意車前狀況所致，
    尚無法認定異議人前於迴轉時，並未注意來往車輛即起動車
    輛之情狀。是揆諸前揭說明，依卷內現有證據資料觀之，既
    難認定異議人有何迴轉時未注意來往車輛之違規，異議人所
    辯尚屬可採。原處分機關未察及此，誤對異議人為上開處分
    ，自應由本院將原裁決處分予以撤銷，改諭知異議人不罰。
據上論斷，應依道路交通管理處罰條例第87條第2 項、道路交通
案件處理辦法第20條，裁定如主文。
中　　華　　民　　國　　96　　年　　1 　　月　　29　　日
                          交通法庭  法  官  張 兆 光
上列正本證明與原本無異。
如不服本裁定，應於裁定送達後5日內向本院提出抗告狀。
                                    書記官  曹 秋 冬
中　　華　　民　　國　　96　　年　　1 　　月　　30　　日
